臺灣臺中地方法院刑事判決
111年度易字第1950號
公  訴  人  臺灣臺中地方檢察署檢察官
被      告  許明哲



上列被告因妨害自由案件，經檢察官提起公訴（111年度偵緝字
第1564號），本院判決如下：
    主    文
許明哲犯強制罪，處拘役伍拾日，如易科罰金，以新臺幣壹仟元
折算壹日。
    犯罪事實
一、許明哲與王克偉素不相識，緣王克偉於民國111年1月15日17
    時16分許駕車沿臺中市西區三民路往育才北路方向行駛於內
    側車道，許明哲竟基於強制之犯意，駕駛車牌號碼000-0000
    號自小客車，從外側車道向左跨越雙白線，切入王克偉所行
    駛內側車道至其車輛右前方，將王克偉車輛攔停，從其駕駛
    座朝王克偉車輛引擎蓋丟擲礦泉水瓶，許明哲並開駕駛門下
    車站立在王克偉車輛之前方，以左手對王克偉招呼後，向前
    拍打王克偉所駕駛之車輛車窗，並以此強暴行為妨害王克偉
    車輛自由行駛於道路而妨害其自由行駛之權利。
二、案經王克偉訴由臺中市政府警察局第二分局報告臺灣臺中地
    方檢察署檢察官偵查起訴。
    理    由
一、程序部分：
(一)法院認為應科拘役、罰金或應諭知免刑或無罪之案件，被告
    經合法傳喚無正當理由不到庭者，得不待其陳述逕行判決。
    刑事訴訟法第306條定有明文。經查，本案被告許明哲於本
    院111年11月15日審理期日，經合法傳喚，無正當理由未到
    庭，有本院送達證書、刑事報到單可憑(見本院卷第33至35
    、41頁)，而本案係科以拘役之案件（詳後述），爰依前開
    規定，不待其陳述逕行判決。
(二)本判決下述所引用被告以外之人於審判外之供述證據，檢察
    官迄本院言詞辯論終結前，就該等證據之證據能力未聲明異
    議，而被告則於本院審判期日經合法傳喚無正當理由不到庭
    ，亦未於言詞辯論終結前具狀聲明異議，本院審酌上開供述
    證據資料製作時之情況，並無不當取供或證明力明顯過低之
    瑕疵，認以之作為證據應屬適當，依刑事訴訟法第159條之5
    規定，認均具有證據能力。又本案認定事實引用之非供述證
    據，並無證據證明係公務員違背法定程序取得，參酌同法第
    158條之4規定意旨，亦有證據能力。 
二、認定事實所憑之證據及理由：
(一)訊據被告於偵查中固坦承於前揭時、地攔住告訴人所駕駛之
    車輛，並拍打王克偉所駕駛之車輛車窗，要求王克偉下車等
    事實，惟矢口否認有何強制之犯行，辯稱：因為告訴人剛才
    開車起步時差點撞到我的車，我只是要過去質問告訴人，沒
    有不讓告訴人離開之意，寶特瓶也不是我丟的，當時我車上
    還有其他人云云。
(二)經查：
　  被告於前揭所示時、地攔住告訴人所駕駛之車輛，並下車拍
    打告訴人車輛車窗，要求告訴人下車之事實，業據其坦承在
    卷(見偵緝卷第68頁)，核與告訴人於偵查中具結之證述相符
    (見偵卷第85至86頁)，並有員警偵辦刑案職務報告（見偵卷
    第31頁）、指認犯罪嫌疑人紀錄表（見偵卷第39至45頁）、
    行車紀錄器影像擷圖（見偵卷第49至51頁）、車牌號碼000-
    0000號之車輛詳細資料表（見偵卷第57頁）、臺中市政府警
    察局第二分局育才派出所受理各類案件紀錄表、受（處）理
    案件證明單（見偵卷第73、75頁）、臺灣臺中地方檢察署檢
    察官勘驗筆錄、擷圖（見偵緝卷第75至85頁）、本院111年1
    1月15日勘驗筆錄(見本院卷第44至45頁)等在卷可稽，此部
    分事實首堪認定。被告固以前詞置辯，惟查：　　
  1.被告固稱保特水瓶非其所丟擲云云，然依本院111年11月15
    日勘驗告訴人提供之行車紀錄器影像，結果略以：「17：16
    ：15在駕駛座的被告拿礦泉水瓶往駕駛窗外左後方之告訴人
    車輛引擎蓋丟擲」（見本院卷第44頁），並有該行車紀錄器
    影像截圖在卷可佐（見偵緝卷第79至83頁)，被告上開所辯
    已與客觀事實不同，是否可信，已然存疑。　　
  2.按刑法第304條第1項之罪，所保護之法益為被害人之自由，
    重在保護個人之意思自由，即使人行無意義之事或於其行使
    正當權利時加以妨害之謂（最高法院105年度台上字第1168
    號判決意旨參照）。又刑法第304條第1項稱「強暴」者，乃
    以實力不法加諸他人之謂，惟不以直接施諸於他人為必要，
    即間接施之於物體而影響於他人者，亦屬之。且該所謂「強
    暴」，祗以所用之強暴手段足以妨害人行使權利，或足使他
    人行無義務之事為已足，並非以被害人之自由完全受其壓制
    為必要（最高法院111年度台上字第480號判決要旨參照）
　3.證人即告訴人於偵訊中證稱：案發時我的車子開在內側車道
    ，被告的車子突然從外側車道擋在我的車子前面，讓我無法
    往前行駛，攔下我的車子到被告離開大概10至15分鐘等語（
    見偵卷第85至86頁），查告訴人於偵訊時證述之內容，係在
    具結後負偽證罪處罰之心理壓力下所為，且證述一致，並無
    出入，若非親身經歷，顯難為如此具體明確之證述， 而偽
    證罪及誣告罪之刑責為有期徒刑7年以下，其法定刑顯較本
    罪為重，告訴人與被告素不相識，衡情應無甘冒誣告或偽證
    罪責而故意誣陷被告入罪之動機與必要，上開證言自屬可信
    。又經本院勘驗行車紀錄器影像檔案，勘驗結果為：「告訴
    人王克偉駕車沿臺中市西區三民路往育才北路方向行駛於內
    側車道。17：16：12-17：16：13被告許明哲駕車從畫面右
    方外側車道出現，被告車輛駕駛座車窗半開。17：16：14被
    告車輛向左跨越雙白線斜切入告訴人車輛右前方之內側車道
    ，被告、告訴人車輛停止」（見本院卷第44頁），並有行車
    紀錄器畫面擷圖（見偵緝卷第75至78頁）在卷可佐，上開勘
    驗筆錄及截圖得資補強告訴人之證述，則被告駕駛車輛逼近
    並切入內側車道，迫使告訴人停車之事實應堪認定，被告於
    上揭時、地駕駛車輛加速超越告訴人所駕駛之車輛後，旋即
    向左側變換至內側車道，停在告訴人駕駛之車輛前方，致後
    方之告訴人不及變換車道，被迫緊急煞車，以此強暴方式妨
    害告訴人駕車自由行駛之權利甚明，自已合於強制罪之構成
    要件，參以被告於偵訊中供承：我向左切入內側車道是要攔
    下告訴人，因為告訴人剛才開車起步時差點撞到我的車，我
    要告訴人跟我道歉等語（見偵緝卷第68頁），可知其上開駕
    車行為確係為阻擋攔停告訴人。又以被告身為成年人之智識
    經驗，當知其行為會妨害告訴人使用車輛正常行駛之權利，
    是被告主觀上具有強制犯意，洵堪認定。
(三)綜上所述，被告所辯均無可採，本案事證明確，應依法論科
    。
三、論罪科刑：
　　核被告所為，係犯刑法第304條第1項之強制罪。爰審酌被告
    遇事不思理性平和解決行車糾紛，竟以強暴方式妨害告訴人
    行使權利，不知尊重他人意思決定自由，法治觀念實有偏差
    ，所為自非可取，且被告前有妨害自由經本院判決拘役之素
    行，此有臺灣高等法院被告前案紀錄表1份在卷可佐，仍未
    從前案偵審獲取教訓，並考量被告始終否認犯行，未見悔意
    ，復未與告訴人達成和解以取得原諒，態度難認良好，兼衡
    其犯罪動機、目的、手段，及其之智識程度、家庭狀況（見
    本院卷第13頁）等一切情狀，量處如主文所示之刑，並諭知
    易科罰金之折算標準，以示懲儆。 
四、不另為無罪部分：
(一)公訴意旨以被告就犯罪事實欄一所為，另構成刑法305條之
    恐嚇危害安全罪等語。
(二)按刑法第305條之恐嚇危害安全罪，係指單純以將來加害生
    命、身體、自由、名譽、財產之事，恐嚇他人致生危害於安
    全者而言，如對於他人之生命、身體等，以現實之強暴、脅
    迫手段加以危害要挾，使人行無義務之事或妨害人行使權利
    ，即應構成刑法第304條之強制罪，縱有恐嚇行為，亦僅屬
    犯強制罪之手段，無更論以恐嚇危害安全罪之餘地（最高法
    院84年度台非字第194號判決意旨參照），是被告阻擋告訴
    人車輛及下車拍打告訴人車輛之恐嚇行為，依上開見解，應
    屬強制罪的手段，無須再論以恐嚇危害安全罪。惟檢察官認
    此部分與已成罪的強制罪為想像競合犯的關係，爰不另為無
    罪的諭知。
據上論斷，應依刑事訴訟法第299條第1項前段、第306條，刑法
第304條第1項、第41條第1 項前段，刑法施行法第1 條之1 第1 
項，判決如主文。
本案經檢察官陳文一提起公訴，檢察官蕭如娟到庭執行職務。
中　　華　　民　　國　　111 　年　　12　　月　　13　　日
                  刑事第七庭    法  官  林忠澤
以上正本證明與原本無異。
如不服本判決應於收受送達後20日內向本院提出上訴書狀，並應
敘述具體理由；其未敘述上訴之理由者，應於上訴期間屆滿後20
日內向本院補提理由書（均須按他造當事人之人數附繕本）「切
勿逕送上級法院」。
告訴人或被害人如不服判決，應備理由具狀向檢察官請求上訴，
上訴期間之計算，以檢察官收受判決正本之日起算。
                                書記官  許采婕
中　　華　　民　　國　　111 　年　　12　　月　　14　　日
附錄論罪科刑法條
中華民國刑法第304條第1項
以強暴、脅迫使人行無義務之事或妨害人行使權利者，處 3 年
以下有期徒刑、拘役或 9 千元以下罰金。
前項之未遂犯罰之。